臺灣臺東地方法院民事簡易判決
                                    109年度東簡字第191號
原      告  邱貴花  
訴訟代理人  蔡勝雄律師（法扶律師）
被      告  陳俊榮  
訴訟代理人  傅爾洵律師
上列當事人間請求損害賠償等事件，本院於民國109年3月9日言
詞辯論終結，本院判決如下：
    主    文
原告之訴駁回。
訴訟費用由原告負擔。
    事實及理由
一、原告主張：
  ㈠訴外人即原告之子陳枝億於民國105年1月28日，擅自取走原
    告所有置放在臺東縣○○鄉○○0000號之檜木1枝（長約4.95公
    尺、徑約1.02至1.56公尺，如本院卷第4頁照片所示，下稱
    系爭木材）後，將市價約新臺幣（下同）50萬元之系爭木材
    ，以12萬元賤賣予被告，被告於買受後並將系爭木材置放於
    其臺東縣○○市○○路0段000巷0號住處外之空地上。嗣原告對
    陳枝憶提起竊盜罪告訴，而為臺灣臺東地方檢署（下稱臺東
    地檢署）檢察官以106年度偵字第1713號竊盜案件偵查，並
    指揮臺東縣警察局成功分局於105年12月30日在上址查扣在
    案，並交付被告於上址代為保管。
  ㈡嗣原告以民法第767條第1項、第949條第1項規定為請求權基
    礎，起訴請求被告返還系爭木材，並請求法院擇一為原告勝
    訴判決，經本院於107年3月22日以106年度東簡字第274號判
    決，以系爭木材係盜贓物，且被告非在公開交易場所或向由
    販賣與其物同種之物之商人善意買得，認原告依民法第949
    第1項請求有理由，判決原告勝訴，而民法第767條第1項之
    請求則因原告依前開規定已獲勝訴判決，而未經本院為判斷
    。嗣被告不服提起上訴，再經本院於107年10月12日以107年
    度簡上字第17號民事判決駁回被告上訴而確定，嗣原告聲請
    強制執行，經本院執行人員於107年11月13日前往系爭木材
    保管處，發現系爭木材已不在該處，而無從執行。
  ㈢被告既依上開確定判決對原告負有返還系爭木材之主要義務
    ，則為達成主要義務之履行，應認為被告（即現實占有系爭
    木材之人）於返還系爭木材予原告前，對系爭木材應負有保
    管之負隨義務。而原告未盡其保管義務，使伊對被告請求返
    還系爭木材之權利無法滿足，無論其原因係遭被告藏匿、毀
    損或處分，均屬可歸責被告之事由而致原告受有損害。爰依
    民法第226條第1項、第184條第1項前段之規定請求被告損害
    賠償系爭木材價額50萬元等語。
  ㈣並聲明：被告應給付原告50萬元，及自起訴狀繕本送達翌日
    起至清償日止，按週年利率百分之5計算之利息。
二、被告則以：
  ㈠本件被告係向陳枝億買受系爭木材，並已交付買賣價金12萬
    元，被告對陳枝億未經原告同意出售系爭木材一事並不知情
    ，為善意受讓人。而民法949條規定之目的係為調和所有人
    與善意受讓人間在動產為盜贓物情形下之財產權保障，所有
    權人固可向善意受讓人請求返還所受讓之盜贓物，然並未規
    定善意受讓人喪失該盜贓物之占有時，亦須對所有權人負賠
    償責任。是上開民事判決雖判命被告返還系爭木材，然被告
    事實上已喪失對系爭木材之占有，原告縱因被告無法返還系
    爭木材而受有損害，被告亦無庸負責，原告應向最終應負賠
    償責任之陳枝億求償。
  ㈡原告於陳枝億所涉竊盜案件（即本院106年度易字第229號）
    審理時，於106年9月19日當庭陳稱：不跟陳枝億求償，就當
    作伊已經從陳枝億那邊拿到12萬元，請不要對陳枝億宣告沒
    收等語，顯屬免除陳枝億就本件所生民事賠償責任之意思表
    示，並視為原告已獲得12萬元之賠償。則原告既已獲得12萬
    元之賠償並捨棄對本件最終應負責任者之其餘損害賠償請求
    權，則其損害已獲得填補，當不得再向被告起訴求償。
  ㈢綜上，系爭木材業於不詳時間遺失，被告事實上已無占有管
    領系爭木材，依法不負返還之責，且伊就系爭木材並無保管
    責任，原告請求實屬於法無據等語。並聲明：如主文第1項
    所示。
三、本件不爭執事項（見本院卷第89頁至89頁背面）：
  ㈠系爭木材為原告之子陳枝億出售於被告，被告買受後即置放
    在臺東縣○○市○○路○段000巷0號住處外之空地上。嗣原告對
    陳枝憶提起竊盜罪告訴，而為臺東地檢署檢察官以106年度
    偵字第1713號竊盜案件偵查，並指揮臺東縣警察局成功分局
    於105年12月30日在上址查扣系爭木材在案，並交付被告在
    上址代為保管（下稱系爭保管扣押物命令）。
  ㈡嗣原告以民法第767條第1項、第949條第1項規定為請求權基
    礎，起訴請求被告返還系爭木材，並請求本院擇一為原告勝
    訴判決，經本院於107年3月22日以106年度東簡字第274號判
    決，以系爭木材係盜贓物，且被告非在公開交易場所或向由
    販賣與其物同種之物之商人善意買得，認原告依民法第949
    第1項請求有理由，而判決原告勝訴；民法第767條第1項之
    請求則因原告依前開規定已獲勝訴判決，而未經本院為判斷
    。嗣被告不服提起上訴，再經本院於107年10月12日以107年
    度簡上字第17號民事判決駁回被告上訴而確定（下稱系爭民
    事確定判決）。原告隨即聲請強制執行，經本院執行人員於
    107年11月13日前往系爭木材保管處，發現系爭木材已不在
    該處，而無從執行。
  ㈢被告於107年11月8日向臺東地檢署聲請發還系爭木材，臺東
    地檢署於107年12月6日發文將系爭木材發還被告，惟被告接
    到該函後，未曾向臺東地檢署陳報系爭木材業已不見。
  ㈣原告嗣因系爭木材執行無結果，而對被告提起毀損債權告訴
    ，而經臺東地檢署檢察署檢察官以109年度偵字第103號毀損
    債權案件偵查，被告於該案偵查中供稱：系爭木材遭成功分
    局查扣後，就一直放在住處附近之空地，該空地無遮蔽物，
    亦無防盜措施，伊想說上面有貼封條，應該不會被偷，平常
    也沒去注意，伊大部分時間都在國外，告訴人請求伊返還系
    爭木材之民事判決確定後，伊去巡視才發現不見等語。嗣上
    開毀損債權案件因查無被告有隱匿系爭木材之犯罪嫌疑，被
    告為檢察官為不起訴處分。
  ㈤原告迄今未就陳枝億無權出售系爭木頭予被告之事，向陳枝
    億求償。
四、爭點之所在：原告主張依民法第226條第1項、第184條第1項
    前段之規定，請求被告賠償50萬元，有無理由？
  ㈠被告是否因系爭保管扣押物命令，而對原告負有保管系爭木
    材之義務？若有，本件被告是否未盡保管義務而對原告負有
    債務不履行之損害賠償責任？
  ㈡系爭木材於原告持上揭民事確定判決對被告強制執行時，因
    已脫離原告占有而返還不能，原告得否依民法第184條第1項
    前段之規定，請求被告賠償系爭木材之價額？
  ㈢若本件被告對原告負損害賠償責任，其應負之賠償金額為何
    ？
五、本院之判斷：
  ㈠按依刑事訴訟法第133條第1項、第136條規定，可知刑事訴訟
    程序中之扣押，乃對物之強制處分，應由法官或檢察官親自
    實施，或由法官、檢察官簽發搜索票記載其事由，命由檢察
    事務官、司法警察官或司法警察執行之。而檢察官實施扣押
    後，扣押物之保管，係遂行扣押強制處分之持續狀態，仍屬
    檢察官之職權，故同法第140條第1項、第2項規定扣押物，
    因防其喪失或毀損，應為適當之處置；不便搬運或保管之扣
    押物，得命人看守，或命所有人或其他適當之人保管。是檢
    察官實施扣押之強制處分後，為防止扣押物喪失或毀損，自
    應盡其注意義務，為適當之處置，如有必要並得命其他適當
    之人保管。此際，受檢察官之委託保管扣押物者，即該當於
    國家賠償法第4條第1項所謂受委託行使公權力之團體或個人
    。倘受委託執行職務之人，因故意或過失不法侵害人民自由
    或權利者，參照國家賠償法第2條第2項、第4條第1項之規定
    ，自應由委託之檢察官所屬之檢察署負損害賠償責任（最高
    法院98年台再字第65號民事判決參照）。易言之，扣押物保
    管人就扣押物之保管，僅與檢察署有公法或私法上之法律關
    係，並未與扣押物所有權人成立何契約關係，是縱扣押物保
    管人就扣押物之保管未盡注意義務，扣押物所有權人亦不得
    對扣押物保管人依契約責任或類推契約責任求償。次按民法
    第949條第1項規定：「占有物如係盜贓、遺失物或其他非基
    於原占有人之意思而喪失其占有者，原占有人自喪失占有之
    時起二年以內，得向善意受讓之現占有人請求回復其物。」
    ，上開規定乃係以受讓人之善意為前提要件，為同法第948
    條動產善意取得之例外規定。又盜贓等占有喪失物於原占有
    人請求回復時，必須仍然存在，倘於回復前已滅失或因沒收
    而喪失所有權者，原占有人之回復請求權即歸於消滅，亦無
    請求損害賠償之可言（謝在全著民法物權論修訂四版下冊第
    536頁以下參照）。蓋善意受讓人之交易安全保障，既因立
    法者之價值取捨，而劣後於原占有人對喪失物之財貨歸屬保
    障，而對原占有人負有回復該物之責，則於回復前倘該物有
    因被盜或滅失等情事而不復存在時，原占有人既在事實上已
    無回復該物之可能，上揭法條之立法目的即無法達成，此時
    即不得無視善意受讓人亦受交易安全保障，另賦予原占有人
    透過侵權行為規定向善意受讓人求償之理。
  ㈡被告不因系爭保管扣押物命令，而對原告負有保管系爭木材
    之義務。原告不得以被告未盡保管義務而對被告請求債務不
    履行之損害賠償責任。
    1.經查，系爭木材為原告之子陳枝億出售於被告，被告買受
      後即將之置放在其住處外之空地上。嗣原告對陳枝憶提起
      竊盜罪告訴，於該案偵查中，經臺東地檢署檢察官指揮成
      功分局於105年12月30日在上址查扣系爭木材在案，並交
      付被告在上址代為保管等情，已如上揭三、㈠所述。是被
      告因系爭保管扣押物命令而受託保管系爭木材，屬受委託
      行使公權力之個人，姑不論其與臺東地檢署間就系爭木材
      保管之法律關係究為公法或私法性質，惟被告與原告間並
      無何契約關係甚明，被告並不因此而對「原告」負保管系
      爭木材之義務。原告僅得於系爭保管扣押物命令之效力解
      消後，向臺東地檢署請求發還扣押物，或本於系爭木材權
      利人（如所有權、占有等）之地位請求被告返還系爭木材
      。
    2.綜上，被告為受委託行使公權力之個人，其與原告間就系
      爭木材之保管並無何契約關係，自不對原告負有保管系爭
      木材之義務。從而，原告於系爭木材於滅失後，自不得以
      被告就系爭木材有保管缺失，而對原告有債務不履行之情
      事，而依民法第226條第1項之規定請求被告賠償系爭木材
      之價額，是原告此部分主張為無理由。
  ㈢原告依民法第184條第1項前段請求被告賠償系爭木材之價額
    ，為無理由。查系爭木材於陳枝億未經原告同意而出售於被
    告後，原告以民法第767條第1項、第949條第1項規定為請求
    權基礎，起訴請求被告返還系爭木材，並請求本院擇一為原
    告勝訴判決，經本院於107年3月22日以106年度東簡字第274
    號判決，以系爭木材係盜贓物，且被告非在公開交易場所或
    向由販賣與其物同種之物之商人善意買得，認原告依民法第
    949第1項請求有理由，而判決原告勝訴；民法第767條第1項
    之請求因原告依前開規定已獲勝訴判決，而未經本院為判斷
    。嗣被告不服提起上訴，再經本院以107年度簡上字第17號
    民事判決駁回被告上訴而確定。原告隨即聲請強制執行，經
    本院執行人員於107年11月13日前往系爭木材保管處，發現
    系爭木材已不在該處，而無從執行等情，亦如上揭三、㈡所
    載。從而，上開確定判決既僅肯認原告得以民法第949條第1
    項請求被告返還系爭木材，然系爭木材於原告為強制執行時
    已不復存在，原告在事實上即無回復該物之可能，其回復請
    求權即歸於消滅，揆諸上揭㈠之說明，被告縱有原告主張之
    保管過失，惟原告仍不得依侵權行為之規定，向被告請求損
    害賠償。
  ㈣本件被告對原告既不負損害賠償責任，則無討論系爭木材之
    價額並定被告應賠償之金額為何。又本件系爭木材係原告之
    子陳枝億竊取後轉售予被告，為本件糾紛之始作俑者，亦為
    本件損害賠償責任之最終歸屬者，本件原告或因親情，或認
    被告較具資力便於求償，而逕向被告提起本件訴訟，本院認
    為此舉雖不為法律所禁止，惟不無轉價其家庭矛盾於外，有
    違一般國民之法律情感，本院對此不表贊同，附此敘明。
六、綜上所述，原告依民法第226條第1項、第184條第1項前段，
    請求被告賠償系爭木材價額，為無理由，均應予駁回。
七、本件事證已臻明確，兩造其餘攻擊防禦方法暨舉證，經審酌
    後認與判決結果不生影響，爰不一一論述，併此敘明。
八、訴訟費用負擔之依據：民事訴訟法第78條。
中　　華　　民　　國　 110　　年　　3 　　月　　23  　日
                  臺東簡易庭　法  官　李立青
以上正本係照原本作成。
如對本判決上訴，須於判決送達後20日內向本庭提出上訴狀。如
委任律師提起上訴者，應一併繳納上訴審裁判費。
中　　華　　民　　國　　110 　年　　3 　　月　　23　　日
                              書記官  劉雅文